臺灣高雄地方法院民事判決　九十二年度訴字第二九七三號
　　原　　　告　乙○○
　　被　　　告　丙○○
　　訴訟代理人　甲○○
　　受告知人　　友聯產物保險股份有限公司
　　法定代理人　陳佩芳
　　代　理　人　郭岱矗
　　　　　　　　呂建輝
當事人間請求損害賠償事件，經刑事庭移送前來（民國九十二年度附民字第二八三號
），本院於民國九十三年九月十三日言詞辯論終結，判決如下：
    主    文
被告應給付原告新台幣肆拾萬壹仟陸佰陸拾元，及自民國九十二年七月三日起至清償
日止，按週年利率百分之五計算之利息。
原告其餘之訴駁回。
訴訟費用由被告負擔五分之二，餘由原告負擔。
本判決第一項得假執行。但被告如以新台幣肆拾萬壹仟陸佰陸拾元為原告預供擔保，
得免為假執行。
原告其餘假執行之聲請駁回。
    事    實    及    理    由
一、按訴狀送達後，原告不得將原訴變更或追加他訴。但有下列各款情形之一者，不
    在此限：三、擴張或減縮應受判決事項之聲明者。民事訴訟法第二百五十五條第
    一項第三款定有明文。本件原告於起訴時係請求被告給付新台幣（下同）九十八
    萬元及利息，嗣於本院審理時將訴之聲明擴張為請求被告給付九十九萬五千五百
    十五元及利息；其所為訴之聲明之擴張，合於民事訴訟法第二百五十五條第一項
    第三款規定，應予准許，合先敘明。
二、原告主張被告於民國九十二年一月二十四日九時五十分許，駕駛車牌號碼ＶＷ—
    九九四六號自用小客車，原暫停於高雄市○○○路六號聖和醫院前路旁，正欲起
    駛由東向西進入該路外側快車道時，本應注意起步前應顯示方向燈，注意前後左
    右有無障礙或車輛行人，並應讓行進中之車輛行人優先通行，以避危險之發生，
    而依當時之情形，並無不能注意之情事，竟疏未確定無往來車輛及禮讓行進中之
    車輛優先通行，即貿然駛入快車道，適原告騎乘車牌號碼ＸＩＩ—二六七號重型
    機車（下稱系爭機車），沿該路由東向西方向行駛至被告之自小客車後方，因閃
    煞不及，致其機車前輪右側擋風板撞及被告自小客車左前葉子板，原告因而人車
    倒地，受有右側遠端橈骨骨折之傷害。原告因被告上開過失行為受傷後，支出醫
    藥費九萬六千三百元、就醫計程車費三萬六千三百六十元，並受有財物損失（系
    爭機車受損）二萬元、不能工作之損失四十四萬二千八百五十五元、非財產上損
    害四十萬元，共計九十九萬五千五百十五元，爰依侵權行為法律關係，請求被告
    賠償前開損害。從而聲明：（一）被告應給付原告九十九萬五千五百十五元，及
    自起訴狀繕本送達被告翌日起至清償日止，按週年利率百分之五計算之利息。（
    二）願供擔保請准宣告假執行。
三、被告則以原告因本件車禍所受之傷害並非重大不治之疾病，治癒並無困難，詎原
    告受傷後未選擇讓具醫師身分之人（即盧家國術館治療人員）進行治療，導致原
    告所受傷勢更趨惡化，始發生骨折處癒合不良變形之結果，因此原告至盧家國術
    館治療及至重仁骨科醫院（下稱重仁醫院）開刀治療所支出之醫療費用，與被告
    過失傷害行為間並無因果關係，不應由被告負擔。又原告請求之不能工作損失、
    系爭機車毀損損失及非財產上損害賠償均屬過高等語置辯。並聲明：（一）駁回
    原告之訴。（二）如受不利判決，願供擔保請准免為假執行。
四、經查，被告於九十二年一月二十四日九時五十分許，駕駛車牌號碼ＶＷ—九九四
    六號自用小客車，原暫停於高雄市○○○路六號聖和醫院前路旁，正欲起駛由東
    向西進入該路外側快車道時，本應注意起步前應顯示方向燈，注意前後左右有無
    障礙或車輛行人，並應讓行進中之車輛行人優先通行，以避危險之發生，而依當
    時之情形，並無不能注意之情事，竟疏未確定無往來車輛及禮讓行進中之車輛優
    先通行，即貿然駛入快車道，適原告騎乘系爭機車，沿該路由東向西方向行駛至
    被告之自小客車後方，因閃煞不及，致其機車前輪右側擋風板撞及被告自小客車
    左前葉子板，原告因而人車倒地，受有右側遠端橈骨骨折之傷害等事實，為兩造
    所不爭執，並有二聖醫院診斷證明書、道路交通事故現場圖、道路交通事故調查
    報告表（一）、（二）、談話紀錄表各一份及現場模擬照片四張附卷可稽，堪信
    為真實。
五、按因故意或過失，不法侵害他人之權利者，負損害賠償責任。不法侵害他人之身
    體或健康者，對於被害人因此喪失或減少勞動能力或增加生活上之需要時，應負
    損害賠償責任。且不法侵害他人之身體、健康、名譽、自由、信用、隱私、貞操
    ，或不法侵害其他人格法益而情節重大者，被害人雖非財產上之損害，亦得請求
    賠償相當之金額。其名譽被侵害者，並得請求回復名譽之適當處分。又損害賠償
    ，除法律另有規定或契約另有訂定外，應以填補債權人所受損害及所失利益為限
    。依通常情形，或依已定之計劃、設備或其他特別情事，可得預期之利益，視為
    所失利益。民法第一百八十四條第一項前段、第一百九十三條第一項、第一百九
    十五條第一項、第二百十六條分別定有明文。本件被告因過失駕駛行為致原告受
    傷，已如前述，原告自得依據侵權行為法律關係請求被告負損害賠償責任，茲就
    原告所受損害數額分述如下：
（一）醫藥費部分：
    原告主張其因本件車禍受傷，先後至二聖醫院、盧家國術館及重仁醫院就醫治療
    ，分別支出醫藥費一千元、五萬六千七百元及三萬八千六百元，共計九萬六千三
    百元，上開醫藥費均應由被告負擔等語。經查：
１、原告受傷後至二聖醫院就診，因而支出醫藥費一千元之事實，為兩造所不爭執，
    並經原告提出二聖醫院門診費用收據一紙為證，堪予採信，是原告即得請求被告
    賠償上開醫藥費。
２、次查，原告於本件車禍受傷後，因右腕骨折後癒合不良變形，曾於九十二年五月
    十二日至重仁醫院住院進行鋼板固定併補骨治療之手術，且手術後多次至重仁醫
    院進行復健，自九十二年五月十二日起至九十三年三月二十五日止，共計支出重
    仁醫院住院、門診等費用三萬八千六百元等事實，有重仁醫院門診收據二百七十
    七紙、九十三年六月十四日（九三）仁字第一五一號函附卷可稽，已堪認定。至
    被告固辯稱原告前往未具醫師身分之盧家國術館治療人員接受治療骨折，因而導
    致原告傷勢更趨惡化，始有至重仁醫院開刀治療之必要，故重仁醫院手術費、住
    院費不應由被告負擔云云。惟查，本院曾向重仁醫院函詢若原告於受傷後（九十
    二年一月二十四日）立即接受符合醫療常規之外科手術及復健治療，其於九十二
    年四、五月間是否仍會發生骨折癒合不良，需要進行鋼板固定併補骨治療手術之
    情形；經重仁醫院函覆：「‧‧‧受傷後立即接受治療，亦無法保證不會發生骨
    折癒合不良之情形，因其因素蠻多，包括醫師經驗、手術技巧、病人合作度及復
    健等情況」等語，有該院九十三年二月十六日（九二）仁字第四六號函在卷可考
    。足見原告於九十二年五月間發生右腕骨折後癒合不良變形結果而有進行手術之
    必要，不一定是因盧家國術館治療不當所引起。此外，被告迄未舉證證明盧家國
    術館有何治療不當，導致原告傷勢更趨惡化始須開刀治療之情形，故被告上開所
    辯不足採信。原告既因被告本件過失駕駛行為而受有右腕骨折之傷害，並因骨折
    後癒合不良變形而住院接受手術治療，該手術之進行與被告過失行為間自有因果
    關係，被告應賠償原告因此支出之住院費及手術費。從而，原告得向被告請求賠
    償重仁醫院醫藥費三萬八千六百元。
３、又查，原告受傷後曾至盧家國術館治療，並支出治療費用五萬六千七百元之事實
    ，固據原告提出盧家國術館損傷接骨治療證明書、收據各一紙為證。惟按原告於
    受傷後雖可自行選擇就診之醫院、醫師，但應由具有合法醫師資格（即已取得醫
    師證書）之人進行治療，且對傷害痊癒有助益者，其醫療費用之支出，始屬必要
    合理之醫藥費支出，而得向被告請求賠償。查盧家國術館係由訴外人盧益雄開業
    治療，而盧益雄僅有國術損傷接骨技術員之資格，此有高雄市政府衛生局九十三
    年二月十一日高市衛醫字第九三○○○四○二二號函在卷可憑；又依國術損傷接
    骨技術員管理辦法第三條之規定，接骨技術員係指依中醫師指示從事國術損傷接
    骨整復之人員，顯見盧益雄僅能依中醫師指示從事國術損傷接骨整復之行為，不
    得自行從事骨折之治療。此外，原告復未提出證據證明其於盧家國術館進行骨折
    治療時，治療人員具有醫師資格，綜上各節相互以觀，足認本件無法證明原告至
    盧家國術館就診之行為，對其傷勢之痊癒有所助益，是原告至該國術館治療所支
    出之治療費用，即非合理必要之醫藥費支出，揆諸前揭說明，該部分費用不得向
    被告請求賠償。
４、綜前所述，原告得請求之醫藥費共計三萬九千六百元（計算式為：1000+38600=
    39600）。
（二）就醫計程車費部分：
    原告主張其於本件車禍受傷後，曾至盧家國術館、重仁醫院就醫治療，因往返醫
    院就醫之需要，支出計程車費共計三萬六千三百六十元，其中盧家國術館部分，
    共就診四十八次，來回一趟計程車費為一百八十元，計八千六百四十元，重仁醫
    院部分，自九十二年五月十二日起至同年八月三十一日止，共就診九十九次，來
    回一趟計程車費為二百八十元，計二萬七千七百二十元等語。經查，原告自九十
    二年五月十二日起至同年八月三十一日止共至重仁醫院就醫九十九次，且其右腕
    骨折尚未痊癒，有乘坐計程車之必要等事實，有重仁醫院收據九十九紙、該院九
    十三年六月十四日（九三）仁字第一五一號函附卷可證；而原告往返重仁醫院每
    趟支出計程車費二百八十元乙節，亦為被告所不爭執（見本院九十二年十二月十
    七日準備程序筆錄），則原告請求被告賠償重仁醫院就醫計程車費二萬七千七百
    二十元，尚屬有據。至原告請求往返盧家國術館計程車費部分，因在盧家國術館
    就醫並非原告治療本件傷勢之合理必要行為，已如前述，是原告往返盧家國術館
    所支出之計程車費，即非其因本件受傷所支出之必要費用，該部分費用不得請求
    賠償。是以，原告所得請求之就醫計程車費為二萬七千七百二十元。
（三）不能工作之損失部分：
    原告又主張其擔任中國人壽保險股份有限公司（下稱中國人壽公司）保險業務員
    ，每月領取底薪及招攬業務佣金，並於羅達國際股份有限公司（下稱羅達公司）
    、康訊全球電子商務股份有限公司（下稱康訊公司）兼職擔任銷售人員，按銷售
    額抽取佣金，每月平均收入為六萬三千二百六十五元，在本件車禍受傷後，長達
    七個月（自九十二年一月二十四日起至同年八月二十三日止）無法工作，故請求
    被告賠償不能工作之損失四十四萬二千八百五十五元等語。經查：
１、原告請求被告賠償羅達公司、康訊公司兼差收入損失部分，固據其提出該二家公
    司九十一年度各類所得扣繳暨免扣繳憑單各一紙為證，惟前開扣繳憑單至多僅能
    證明原告於九十一年間曾向羅達公司、康訊公司領取佣金，尚難憑以證明原告於
    九十二年間仍於羅達公司、康訊公司任職。此外，原告亦未提出其他證據證明其
    於九十二年間仍任職於羅達公司、康訊公司，及因本件受傷不能工作導致銷售額
    、佣金有何減少之情形，故原告請求被告賠償其兼差部分不能工作之損失，即無
    理由。
２、至原告請求賠償中國人壽公司收入損失部分，經查，原告因右腕骨折後癒合不良
    變形、僵硬、乏力，於九十二年五月十二日至重仁醫院進行右側遠位橈骨矯正、
    腸骨移植及鋼板固定手術，手術後只要骨頭癒合良好（一般為四個月），應就可
    工作乙節，有重仁醫院診斷證明書、九十三年二月十六日（九二）仁字第四六號
    函在卷可稽，堪認原告自受傷起至手術後四個月即九十二年九月止，均因右腕骨
    折尚未癒合良好而無法工作。次查，原告於九十一年、九十二年間均在中國人壽
    公司擔任保險業務員，計薪方式為每月固定本薪二千元，其餘收入須視招攬保險
    之業績而定，若有舊客戶續約或新客戶投保，原告得領取服務津貼或佣金；而原
    告自受傷之日起至九十三年七月下旬止均因受傷而未正式上班，只有在客戶需要
    服務時才會到公司處理，該段期間業績均達不到標準等情，亦據證人即中國人壽
    公司通訊處經理王景坤到庭證述屬實（見本院九十三年八月十八日準備程序筆錄
    ）；則原告自本件車禍發生之日即九十二年一月二十四日起至同年八月二十三日
    止，既因車禍受傷而無法如常上班招攬客戶，致業績未達標準，其因此減少之收
    入自屬原告所失利益，得向被告請求賠償。再查，原告在九十一年度曾向中國人
    壽公司領取十二個月之勞動所得及承攬報酬，共計六十五萬零四百六十一元，每
    月平均收入為五萬四千二百零五元（元以下四捨五入），又原告自九十二年一月
    起至同年八月止在中國人壽公司每月所領薪資數額詳如附表一所示，此有中國人
    壽公司九十三年七月一日九三中壽業管字第七八八號、九十三年八月六日九三中
    壽業管字第九二四號函附卷足憑，堪認自九十二年一月二十四日起至同年八月二
    十三日止，原告若能如常上班招攬客戶，每月平均收入應有五萬四千二百零五元
    ，則其因車禍受傷無法正常上班致每月減少之收入即如附表二所示，共計十六萬
    零九百二十五元。從而，原告得向被告請求不能工作損失之數額即為十六萬零九
    百二十五元。
（四）財物損失（系爭機車毀損賠償）部分：
    原告另主張被告前開過失駕駛之行為，造成原告所有之系爭機車受損，該機車價
    值二萬元，被告應負責賠償該財物損失云云。惟按因犯罪而受損害之人，於刑事
    訴訟程序得附帶提起民事訴訟，對於被告及依民法負賠償責任之人，請求回復其
    損害。前項請求之範圍，依民法之規定。刑事訴訟法第四百八十七條定有明文。
    次按因犯罪而受損害之人，於刑事訴訟程序固得附帶提起民事訴訟，對於被告請
    求回復其損害，但其請求回復之損害，以被訴犯罪事實所生之損害為限，否則縱
    令得依其他事由，提起民事訴訟，亦不得於刑事訴訟程序附帶為此請求。又刑事
    庭移送民事庭之附帶民事訴訟，僅移送後之訴訟程序，應適用民事訴訟法，若移
    送前之訴訟行為是否合法，仍應依刑事訴訟法決定之。最高法院六十年度台上字
    第六三三號、四十一年度台上字第五○號分別著有判例可資參照。經查，原告係
    於被告涉犯過失傷害罪之刑事案件審理中，依刑事訴訟法第四百八十七條之規定
    提起附帶民事訴訟，請求被告賠償本件醫藥費、計程車費、財物損失、不能工作
    之損失及非財產上損害賠償，嗣經本院刑事庭依刑事訴訟法第五百零四條第一項
    規定，將其附帶之民事訴訟，以裁定移送民事庭。本件被告被訴之犯罪事實既然
    僅限於「過失傷害原告之身體、健康」，不及於「毀損原告之財物」（此有本院
    九十二年度自字第一六五號、臺灣高等法院高雄分院九十二年度交上易字第二○
    五號刑事判決在卷可憑），則因物之毀損並非被告犯過失傷害罪所生之損害，揆
    諸前揭法條及說明，財物損失部分自不得於本件訴訟中一併請求。準此，原告請
    求被告賠償財物損失二萬元，於法洵屬無據。
（五）非財產上損害賠償部分：
    原告復主張其因本件車禍導致右腕骨折，不知以後能否完全復原，不但復健時痛
    苦難當，日常生活亦長期不便，需要他人照料，且被告犯後態度不佳，無和解誠
    意，造成原告精神上極大之痛苦，爰請求非財產上損害賠償四十萬元等語。本院
    審酌原告因本件車禍受有右手橈骨粉碎性骨折並尺骨移位，先後至二聖醫院、重
    仁醫院就診，進行右側遠位橈骨矯正手術並多次復健，惟受傷部位涵蓋手腕關節
    ，預後自然無法完全復原，迄今仍有右腕橈骨末端骨折遺存退化性關節炎、右腕
    僵直活動功能喪失等後遺症，有二聖醫院九十三年二月二十三日九三（文理）字
    第五號、重仁醫院九十三年二月十六日（九二）仁字第四六號函、勞工保險殘廢
    診斷書各一紙在卷可憑，且被告迄今仍未與原告達成和解，賠償原告所受物質上
    及精神上之損害，自堪認原告精神上受有相當之痛苦。此外，復參酌原告專科畢
    業，在中國人壽公司擔任保險業務員，九十一年度、九十二年度月收入平均為五
    、六萬元及三萬餘元，名下財產有房屋、土地、投資各一筆及車輛一輛，不動產
    價值共計一百八十八萬零八百四十元，而被告國小畢業，以修補輪胎為業，每月
    收入約三萬元至五萬元，名下財產有房屋一筆、土地二筆及汽車一輛，不動產價
    值為三百四十八萬六千二百五十元，此經兩造分別陳述明確，並有中國人壽公司
    九十三年七月一日九三中壽業管字第七八八號、九十三年八月六日九三中壽業管
    字第九二四號函、財政部高雄市國稅局苓雅稽徵所及臺灣省南區國稅局旗山稽徵
    所財產歸屬資料清單各一紙附卷可查等情，故認原告所得請求之非財產上損害以
    二十萬元為適當。
（六）綜上，原告所支出之醫藥費、就醫計程車費、所受不能工作之損失及非財產上
      損害之數額共計為四十二萬八千二百四十五元（計算式為：39600＋27720＋
      160925＋200000＝428245）。
六、再按保險人依本法規定給付之保險金，視為加害人或被保險人損害賠償金額之一
    部分，加害人或被保險人受賠償請求時，得扣除之。強制汽車責任保險法第三十
    條定有明文。經查，承保原告系爭機車強制責任險之第一產物保險股份有限公司
    已給付原告強制責任險保險金二萬六千五百八十五元，業據原告自承在卷（見本
    院九十三年五月二十六日準備程序筆錄），依據前揭法條規定，該筆保險金應自
    原告所得請求之損害賠償金額內扣除；準此，被告應賠償原告之金額減為四十萬
    一千六百六十元（計算式為：000000-00000=401660）。
七、末按給付無確定期限者，債務人於債權人得請求給付時，經其催告而未為給付，
    自受催告時起，負遲延責任。其經債權人起訴而送達訴狀，或依督促程序送達支
    付命令，或為其他相類之行為者，與催告有同一之效力；遲延之債務，以支付金
    錢為標的者，債權人得請求依法定利率計算之遲延利息；應付利息之債務，其利
    率未經約定，亦無法律可據者，週年利率為百分之五，民法第二百二十九條第二
    項、第二百三十三條第一項前段及第二百零三條分別定有明文。經查，本件附帶
    民事起訴狀已於九十二年七月二日送達被告，有送達證書附卷可憑（見九十二年
    度附民字第二八三號卷宗第十九頁）；從而，原告依侵權行為法律關係，請求被
    告給付原告四十萬一千六百六十元，及自起訴狀繕本送達被告翌日即九十二年七
    月三日起至清償日止，按週年利率百分之五計算之利息，為有理由，應予准許。
    逾此部分之請求為無理由，應予駁回。
八、本件係所命給付之金額未逾五十萬元之判決，就原告勝訴部分，爰依職權及被告
    之聲請，分別宣告假執行及供相當之擔保免為假執行；至原告敗訴部分，其假執
    行之聲請，因訴之駁回而失所依據，不予准許。
九、本件事證已臻明確，兩造其餘攻擊防禦方法及舉證，核於判決結果不生影響，爰
    不一一論斷，附此敘明。
據上論結，本件原告之訴一部為有理由，一部為無理由，依民事訴訟法第七十九條、
第三百八十九條第一項第五款、第三百九十二條第二項，判決如主文。
中　　　華　　　民　　　國　　九十三　　年　　　九　　　月　　二十九　　日
                                臺灣高雄地方法院民事第二庭
~B審判長法官　李昭彥
~B法　　　官　劉定安
~B法　　　官　楊筑婷
正本係照原本作成。
如不服本判決，應於送達後廿日內，向本院提出上訴狀並表明上訴理由，如於本判決
宣示後送達前提起上訴者，應於判決送達後十日內補提上訴理由書（須附繕本）。
中　　　華　　　民　　　國　　九十三　　年　　　九　　　月　　二十九　　日
~B法院書記官　胡淑芳
~FO
~T32
┌─────────────────────────────────────────┐
│附表一                                                                            │
├─────────┬───┬───┬───┬───┬───┬───┬───┬───┤
│月份（九十二年度）│一月  │二月  │三月  │四月  │五月  │六月  │七月  │八月  │
├─────────┼───┼───┼───┼───┼───┼───┼───┼───┤
│原告每月收入（元）│54815 │29676 │54057 │25354 │30042 │14277 │26612 │33027 │
└─────────┴───┴───┴───┴───┴───┴───┴───┴───┘
┌─────────────────────────────────────────────────────────────┐
│附表二（元以下四捨五入）                                                                                                  │
├─────┬─────┬──────┬──────┬──────┬──────┬──────┬──────┬───────┤
│九十二年度│一月      │二月        │三月        │四月        │五月        │六月        │七月        │八月          │
│月份      │(24～30日)│            │            │            │            │            │            │(1～23日)     │
├─────┼─────┼──────┼──────┼──────┼──────┼──────┼──────┼───────┤
│原告每月減│收入未減少│24529       │148         │28851       │24163       │39928       │27593       │15713         │
│少之收入  │          │            │            │            │            │            │            │              │
├─────┼─────┼──────┼──────┼──────┼──────┼──────┼──────┼───────┤
│計算式    │          │00000-00000 │00000-00000 │00000-00000 │00000-00000 │00000-00000 │00000-00000 │(00000-00000) │
│          │          │=24529      │=148        │=28851      │=24163      │=39928      │=27593      │*23/31=15713  │
├─────┴─────┴──────┴──────┴──────┴──────┴──────┴──────┴───────┤
│共計十六萬零九百二十五元                                                                                                  │
└─────────────────────────────────────────────────────────────┘
